行　政　法　院　判　決　　　　　　　　　　　　　八十八年度判字第二四五三號
　　原　　　告　達高汽車股份有限公司
　　代　表　人　乙○○
　　訴訟代理人　甲○○
　　被　　　告　高雄市稅捐稽徵處
右當事人間因營業稅事件，原告不服財政部中華民國八十六年十二月二十九日台財訴
第000000000號再訴願決定，提起行政訴訟，本院判決如左︰
　　主  文
原告之訴駁回。
　　事  實
緣原告並無進貨事實，而嫌取得羽田機械股份有限公司（以下簡稱羽田公司）八十
三年十一月十九日虛開之字軌號碼：ＷＮ00000000號統一發票一張，銷售額
新台幣（下同）三、一一一、四○○元，稅額一五五、五七○元，作為進項憑證，並
申報扣抵銷項稅額，致漏繳營業稅，經法務部調查局台中市調查站查獲，移由被告審
理後核定補徵營業稅一五五、五七○元，並按所漏稅額科處十五倍之罰鍰二、三三三
、五○○元（計至百元止）。原告不服，申請復查。經復查決定漏稅罰部分改處八倍
之罰鍰一、二四四、五○○元（計至百元止），其餘補徵營業稅一五五、五七○元則
予維持，原告仍表不服，提起訴願、再訴願，遞遭決定駁回，遂提起行政訴訟，茲摘
兩造訴辯意旨於次：
原告起訴意旨略謂︰一、原告係從事汽車買賣業務，由於汽車單價高，體積大，儲放
不便，其交易型態與從事其他商品之交易並不相同，原告有必要先行說明，以避免無
謂之誤解。按原告為羽田公司大發車系之經銷商，長久以來原告為確保供貨無虞，而
羽田公司為確保原告履行進貨及付款義務，且為靈活其資金調度，原告每月皆於產銷
會議時確認下月份各車型訂購數量及次二、三月之預訂量，並應得先就其車價（含配
件）之百分之七十按六等分開立六期保證票據交付羽田公司，此外原告每月並應按上
月份實際配貨數量結清其貨款，唯若市場發生重大變化，雙方可協調改變前開付款方
式，多年來一直以上開方式運作，惟近幾年由於國內汽車市場嚴重惡化，受主客觀環
境之影響，致使雙方付款方式無法悉依前開辦法作業，唯大體仍依照上開原則辦理。
原告依上開辦法預行開立存出保證票據，並予以列帳，但因零件出問題，以致未能如
期交付車輛，故以預付貨款入帳，並依法申報扣抵，羽田公司亦依營業稅法規定，亦
申報繳納銷項稅額，原告並無逃漏稅捐之情事。二、有關原告取得羽田公司預收貨款
發票一張銷貨額三、一一一、四○○元乙案，查原告持向被告申報扣抵營業稅之發票
扣抵聯載明有「預收貨款」字樣，該批發票扣抵聯一直存放被告處所應不難查證，而
被告卻主張調查局查獲羽田公司持向銀行貸款之同批發票存根聯並無「預收貨款」字
樣，而推論原告持有之發票亦非屬「預收貸款」性質，復以該批發票均無「進貨事實
」認定原告亦違反營業稅法第五十一條規定，補稅並處罰，惟查羽田公司係因「預收
貨款」之應收票據無法持向銀行申請貸款，才需違法變造未載有「預收貨款」之發票
以欺騙相關銀行，既然預收貨款是「實」，變造之發票是「假」，則原告申報扣抵之
發票載有「預收貨款」與事實並無不符，被告及原決定機關以羽田公司變造不實之發
票否定上開發票確屬預收貨款之事實，顯有顛倒黑白，故陷原告於罪之嫌。三、原決
定機關之訴願決定，主張本案係依營業稅法第五十一條第五款暨財政部八十三年七月
九日台財稅第八三一六○一三七一號函釋規定處分，惟查營業稅法第五十一條第五款
係指「虛報進項稅額」，本案系爭之進貨發票，有進貨之事實，原決定機關認定「無
進貨事實」實係原決定機關誤會所致。其羽田公司為上市公司，為原告銷售大發（DA
IHATSU」汽車唯一之供應商（製造商），與原告持續業務往來多年，羽田公司既非虛
設行號，亦不是「非實際交易對象」，原決定機關爰引財政部八十三年七月九日台財
稅第八三一六○一三七一號函處分原告乙節顯有張冠李戴之嫌。並以羽田公司為申請
貸款而變造未載明「預收貨款」發票及羽田公司相關人事之證詞即否定此交易，實有
違誤。原告依營業稅法第三十二條規定有關「營業人開立銷售憑證時限表」，營業人
於發貨前已收之貨款部分應先行開立。原告於收到票據並開立統一發票，於法並無不
符。四、本案因原決定機關處分實有違誤，無理補稅及罰金合計達一百肆拾萬元以上
，已令原告深陷困境。原處分及一再訴願決定關於「因違反營業稅法補徵營業稅及裁
處罰鍰」應予撤銷等語。
被告答辯意旨略謂︰一、原告係羽田公司汽車經銷商，取得羽田公司八十三年十一月
十九日所開立之統一發票ＷＺ000000000張，銷售額三、一一一、四○○元
稅額一五五、五七○元，作為進項憑證並於八十四年三月十六日申報扣抵銷項稅額，
發票雖載明大發Ｇ一三一ＳＡＩ型汽車一○輛，而實未進貨，案經法務部調查局台中
市調查站查獲，移由被告審理核定應補徵營業稅一五五、五七○元，並按所漏稅額處
十五倍罰鍰二、三三三、五○○元。復為配合營業稅法第五十一條罰鍰倍數及稅捐稽
徵法第四十八條之三裁處應適用最有利於納稅義務人法律等修正，被告乃於復查決定
時漏稅罰改處以八倍罰鍰計一、二四四、五六○元，補徵營業稅一五五、五七○元則
予維持，要非無據。二、原告雖主張每月先就訂購車價之百分之七十按六等分開立六
期保證票據交付羽田公司，並就上月份實際配貨數量結清貨款，原告依法申報扣抵，
羽田公司亦依營業稅法規定申報繳納銷項稅額，因零件出問題，未能如期交付車輛，
並無逃漏稅捐云云，資為辯解，惟據被告經向原告會計人員胡韻文查證稱原告與羽田
公司交易習慣，羽田公司皆於交付車輛後開立發票，次查羽田公司八十三年一至十二
月份銷貨明細表顯示，該公司八十三年十一月及十二月份銷售同型車輛分別為二八七
輛及二一四輛，所稱無法出車顯與事實不符。另據該公司前供配股股長王燁彥指稱，
該批車輛之發貨通知單（編號七○一六一五、七○一六一六、七○一六一七、七○一
六一八發貨通知單，並非循該公司正常之出貨程序由員林廠供配股開立，而係由台北
業務處自行開立，實非單純因零件問題而未能出車，蓋因該公司國產車係全部由員林
廠生管課供配股開立之發貨通知單，正常作業下發貨通知單均需附上汽車引擎號碼、
顏色等資料，而此批車輛發貨通知單則無，同時標緻車及大發車系全部為國產車型，
且由王燁彥負責供配發貨，故該批發貨通知單確定並未出貨，此有王燁彥在法務部調
查局台中市調查站所製作筆錄附可稽，足證本案自始即虛偽開立發貨通知單及統一
發票，並無交易事實。又查原告復於八十四年一至四月間陸續購進大發Ｇ一三一ＳＡ
Ｉ同型車輛共一八八輛，卻未以尚未交車之預付款予以抵，是其此主張，顯係事後
卸責飾詞，不足採信。三、核查系爭統一發票扣抵聯之品名欄註記為「預收貨款」，
然羽田公司持向金融機構貸款之同號發票存根聯卻無「預收貨款」字樣乙節，據羽田
公司高級專員林淑霞八十四年四月七日於法務部調查局台中市調查站證稱：「八十三
年十二月下旬羽田公司接得中區國稅局查貨物稅通知，公司財務處乃立即向台北總公
司調取八十三年十、十一月發票及發貨通知單，並在八十四年元月初由總經理葉松根
召協理柯國全、財務處經理胡蔡安及我等人召開會議研商解決之道，後決議將會計帳
上之銷貨收入轉登載為預收貨款，並指示由胡蔡安及我負責處理，後由胡蔡安更改銷
貨通知單，再交由我轉交李腰列印新電子發票，在其中加入『預收貨款』字樣，列印
新發票後再交予我取代原存底發票，我為免發票重覆乃將舊發票予以毀棄。」、「前
述向行庫申借『客票融資』之發票乃原依發貨通知單開立之發票，為會計帳之銷貨收
入，所以才能向銀行融資，同號發票上加註『預收貨款』四字之發票乃我依公司指示
為應付中區國稅局查帳，而指示財務處理財課會計員李腰依財務處經理胡蔡安提供之
發貨通知單重新更換之發票。因我只負責會計之審核，至於車輛是否出貨我不十分清
楚，但事後因國稅局查帳，我向財務處理財課陳秀鑾查證始知該批並未曾出廠。」足
見羽田公司係為達向金融機構辦理客票融資貸款之目的，並無交易事實。而以虛增營
業額方式，開立不實統一發票交付原告據以扣抵，其間因發票之更換，致系爭發票不
及於當期（八十四年一月十五日）申報扣抵，而延至次期八十四年三月十六日始提出
扣抵。第查原告於八十四年一至四月間陸續購進大發Ｇ一三一ＳＡＩ同型車輛共計一
八八輛，已如前述，而取得四十三張羽田公司所開立之發票，惟其品名欄並未加註「
預收貨款」，則原告取得系爭發票既無購車事實，亦非預付貨款足憑，是其持向被告
申報扣抵銷項稅額，實已構成虛報進項稅額，逃漏稅款，自應依法論究，因此，原告
認被告故陷其入罪之辯解，亦不足採。四、綜上所述，羽田公司雖非虛設行號，然原
告既無進貨事實，而取得該公司所開立之不實統一發票作為進項憑證並申報扣抵銷項
稅額，違章事證明確，原處分依營業稅法及財政部函釋規定，除核定補徵營業稅一五
五、五七○元外，並處罰鍰一、二四四、五○○元，認事用法並無違誤，是其提起行
政訴訟，顯無理由，請依法予以駁回等語。
　　理  由
按「營業人當期銷項稅額，扣減進項稅額後之餘額，為當期應納或溢付營業稅額。營
業人因銷貨退回或折讓而退還買受人之營業稅額，應於發生銷貨退回或折讓之當期銷
項稅額中扣減之。營業人因進貨退出或折讓而收回之營業稅額，應於發生進貨退出或
折讓之當期進項稅額中扣減之。進項稅額，指營業人購買貨物或勞務時，依規定支付
之營業稅額。」；又「營業人左列進項稅額，不得扣抵銷項稅額：一、購進之貨物或
勞務未依規定取得並保存第三十三條所列之憑證者。」；又「納稅義務人有左列情形
之一者，除追繳稅款外，按所漏稅額處五倍至二十倍罰鍰，並得停止其營業：一、．
．．五、虛報進項稅額者。」「納稅義務人，有左列情形之一者，除追繳稅款外，按
所漏稅額處一倍至十倍罰鍰，並得停止其營業：一、．．．五、虛報進項稅額者。」
為行為時營業稅法第十五條、第十九條第一項第一款、第五十一條第五款及八十四年
八月二日公布修正公布之營業稅法第五十一條第五款所明定。又「．．．為符合司法
院釋字第三三七號解釋意旨，對於營業人取得非實際交易對象所開立之統一發票作為
進項憑證申報扣抵銷項稅額之案件，應情節，分別依左列原則處理：(一)取得虛設行
號發票申報扣抵之案件．．．。(二)取得虛設行號以外其他非實際交易對象開立之憑證
申報扣抵案件：1.無進貨事實者：因其並無進貨及支付進項稅額之事實，其虛報進項
稅額，逃漏稅款，應依營業稅法第五十一條第五款規定補稅並處罰。．．．」為財政
部八十三年七月九日台財稅第八三一六○一三七一號函所釋示。次按「納稅義務人違
反本法或稅法之規定，適用裁處時之法律。但裁處前之法律有利於納稅義務人者，適
用最有利於納稅義務人之法律。」為八十五年七月三十日增訂公布之稅捐稽徵法第四
十八條之三所明定。又八十五年七月三十日修正公布之稅捐稽徵法第四十八條之三規
定『納稅義務人違反本法或稅法之規定，適用裁處時之法律。但裁處前之法律有利於
納稅義務人者，適用最有利於納稅義務人之法律。』，上開法條所稱之『裁處』，依
修正理由說明，包括訴願、再訴願及行政訴訟之決定或判決。準此，稅捐稽徵法第四
十八條之三修正公布生效時仍在復查、訴願、再訴願及行政訴訟中，尚未裁罰確定之
案件均有該條之適用。」復為財政部八十五年八月二日台財稅第八五一九一二四八七
號函釋在案。八十七年六月十七日增訂公布之營業稅法第五十三條之一亦規定「營業
人違反本法後，法律有變更者，適用裁處時之罰則規定。但裁處前之法律有利於營業
人者，適用有利於營業人之規定。」本件原告並無進貨事實，而嫌取得羽田公司八
十三年十一月十九日虛開之字軌號碼：ＷＮ00000000號統一發票一張，銷售
額三、一一一、四○○元，稅額一五五、五七○元，作為進項憑證，並申報扣抵銷項
稅額，致漏繳營業稅，經法務部調查局台中市調查站查獲，移由被告審理後核定補徵
營業稅一五五、五七○元，並按所漏稅額科處十五倍之罰鍰二、三三三、五○○元（
計至百元止）。原告不服，申請復查。經復查決定漏稅罰部分改處八倍之罰鍰一、二
四四、五○○元（計至百元止），其餘補徵營業稅一五五、五七○元則予維持，原告
仍表不服，循序提起行政訴訟，主張如前揭事實欄所載。經查：(一)、原告主張每月先
就訂購車價之百分之七十按六等分開立六期保證票據交付羽田公司，並就上月份實際
配貨數量結清貨款，原告依法申報扣抵，羽田公司亦依營業稅法規定申報繳納銷項稅
額，因零件出問題，未能如期交付車輛，並無逃漏稅捐云云，惟原告會計人員胡韻文
證稱原告與羽田公司交易習慣，羽田公司皆於交付車輛後開立發票（見原處分第○
四九頁背面）；次查羽田公司八十三年一至十二月份銷貨明細表顯示，該公司八十三
年十一月及十二月份銷售同型（Ｇ一三一ＳＡＩ型）車輛分別為二八七輛及二一四輛
（見原處分第○四五頁），所稱無法出車顯與事實不符。另據該公司前供配股股長
王燁彥證稱，該批車輛之發貨通知單（編號七○一六一五、七○一六一六、七○一六
一七、七○一六一八發貨通知單，附於原處分第○二一－○二四頁）並非循該公司
正常之出貨程序由員林廠供配股開立，而係由台北業務處自行開立，實非單純因零件
問題而未能出車，蓋因該公司國產車係全部由員林廠生管課供配股開立之發貨通知單
，正常作業下發貨通知單均需附上汽車引擎號碼、顏色等資料，而此批車輛發貨通知
單則無，同時標緻車及大發車系全部為國產車型，且由王燁彥負責供配發貨，故該批
發貨通知單確定並未出貨，此有王燁彥在法務部調查局台中市調查站所製作筆錄附
可稽（見原處分第○一五－○一六頁），自誠難認原告有系爭統一發票所載之進貨
事實。又原告復於八十四年一至四月間陸續購進大發Ｇ一三一ＳＡＩ同型車輛，但並
無以所謂之尚未交車之預付款抵貨款之情事，為原告會計人員胡韻文所陳明（見原
處分第○五○頁），則原告此部分主張，尚不足採。(二)、系爭統一發票扣抵聯之品
名欄註記為「預收貨款」，然羽田公司持向金融機構貸款之同號統一發票存根聯卻無
「預收貨款」字樣，足見羽田公司係為向金融機構辦理客票融資貸款之目的而以虛增
營業額方式，開立不實統一發票交付原告據以扣抵。又原告主張其以預付款方式開立
支票支付貨款，並已經羽田公司兌領乙節，惟核其提示之預付貨款明細，其中大發Ｓ
ＡＩ型於八十三年十一月十九日僅購入二輛，與系爭統一發票所載十輛不符，其提示
之請款憑單及存款往來對帳單尚不足以證明其所支付之預付款確有包含本案Ｇ一三一
ＳＡＩ型車十輛之貨款，則原告此部分主張，亦尚不足採。(三)、綜上所述，本件原告
無進貨事實，卻取得羽田公司虛開立之八十三年十一月十九日字軌號碼ＷＮ0000
0000號統一發票一張，計銷售額三、一一一、四○○元，營業稅一五五、五七○
元，作為進項憑證，並申報扣抵銷項稅額，應屬虛報進項稅額，逃漏營業稅一五五、
五七○元。又營業稅法第五十一條規定於八十四年八月二日公布修正，同年九月一日
施行，其罰鍰倍數已由五倍至二十倍改為一倍至十倍。被告於復查決定時業已審酌原
告之違章情節，依首揭稅捐稽徵法第四十八條之三及財政部八十五年八月二日台財稅
第八五一九一二四八七號函釋意旨，將罰鍰處分改按所漏稅額處八倍罰鍰。是以被告
就本件核定補徵稅額及裁處罰鍰之處分，揆諸首揭法條規定及說明，並無違誤，又原
處分（復查決定）及一再訴願決定，尚難謂有故陷原告或錯誤適用財政部八十三年七
月九日台財稅第八三一六○一三七一號函之情事。綜上所述，原告所訴，核無可採，
一再訴願決定，遞予維持原處分（復查決定），均無不合，原告起訴意旨，難謂有理
，應予駁回。
據上論結，本件原告之訴為無理由，爰依行政訴訟法第二十六條後段，判決如主文。
中    華    民    國     八十八      年      六      月      十一       日
                    行 政 法 院 第 五 庭
                                審 判 長 評  事      廖  政  雄
                                         評  事      趙  永  康
                                         評  事      沈  水  元
                                         評  事      林  清  祥
                                         評  事      劉  鑫  楨
右  正  本  證  明  與  原  本  無  異
                                         法院書記官  彭  秀  玲
中    華    民    國     八十八      年      六      月      十五       日
